臺灣高等法院臺南分院刑事判決　　　　　　 九十一年度上易字第七六號　 孝股
　　　上訴人即被告　甲○○
　　　選任辯護人　　陳惠菊律師
右上訴人因毒品危害防制條例案件，不服臺灣臺南地方法院九十年度訴字第八三六號
中華民國九十年十二月三日第一審判決（起訴案號：臺灣臺南地方法院檢察署九十年
度偵字第一二一四號），提起上訴，本院判決如左：
    主  文
原判決撤銷。
甲○○無罪。
    理  由
一、公訴意旨略以：被告甲○○與柯采妤（業經臺灣高雄地方法院判處應執行有期徒
    刑五年六月、褫奪公權八年，併科罰金新台幣三百萬元。）意圖販賣而持有第一
    級毒品海洛因、第二級毒品安非他命、大麻，於九十年一月十一日二十三時五十
    分許，經警持搜索所票至台南縣永康市○○路四七三號五樓之五住處查獲，並扣
    得海洛因二包、安非他命十四包、大麻九支、分裝塑膠袋一百九十個、空袋九十
    六個、吸食器二個。因認被告涉有毒品危害防制條例第五條第一項、第二項之罪
    嫌云云。
二、按犯罪事實應依證據認定之，無證據不得推定其犯罪事實。又不能證明被告犯罪
    者，應諭知無罪之判決，刑事訴訟法第一百五十四條、第三百零一條第一項分別
    定有明文。再事實之認定，應憑證據，如未能發現相當證據，或證據不足以證明
    ，自不能以推測或擬制之方法，為裁判基礎（最高法院四十年臺上字第八六號判
    參照）。另按認定犯罪事實，所憑之證據，雖不以直接證據為限，間接證據亦包
    括在內，然無論直接或間接證據，其為訴訟上之證明，須於通常一般之人均不致
    於有所懷疑，而得確信其為真實之程度者，始得據之為有罪之認定，倘其證明尚
    未達到此一程度，而有合理性懷疑之存在時，即無從為有罪之認定，此亦有最高
    法院七十六年臺上字第四九八六號判例可資參照。
三、本件公訴人認上訴人即被告甲○○涉犯上開罪嫌，無非係以（一）前開查獲現場
    為被告承租，且已租用約二個月之時間，僅供被告及柯采妤居住使用，平常少有
    他人進出，若謂該扣案物非被告所有，顯難憑採。（二）再扣案之毒品非少數，
    且有分裝販賣所用塑膠袋一百九十個，空袋九十六個，顯為販賣而持有，應無疑
    義等語，為其論罪之依據。
四、訊據被告堅詞否認有何前開犯行，辯稱其施用第二級毒品安非他命，但扣案之海
    洛因、大麻均為柯采妤在使用，並非其所有等語。經查：
（一）被告雖承租台南縣永康市○○路四七三號五樓之五，但僅承租一月餘即為警查
      獲，平日除被告與柯采妤外，尚有他人進出，此業據被告及同案被告柯采妤於
      警訊時供明在卷，同案被告柯采妤於偵查中更稱「（與朱某同租為何他沒有鑰
      匙）他有鑰匙，還打一付給朋友」等語（見偵查卷第三十二頁反面），足認上
      開被告承租處平日並非僅被告與同案被告柯采妤居住，公訴人認該處平日除被
      告及同案被告柯采妤居住使用外，少有他人進出顯屬無據。則該處所既有他人
      進出，且同案被告柯采妤亦住於該處，自難以前開扣案物均在被告承租處查獲
      ，即率予推論該扣案物均為被告所有或持有，且被告有販賣之意圖。再本件係
      因秘密証人指稱「被告與同案被告柯采妤共同販賣毒品與謝文政、謝政南及其
      他不特定人士」等情，而經警聲請搜索票，於前開時、地搜得右揭扣案之毒品
      等物。但觀之秘密証人係指稱「柯女平均一星期駕車前往台北市購買毒品」等
      語（見九十年度聲字第五七號卷第三頁反面），似指同案被告柯采妤販賣毒品
      。另指稱「被告共同販賣毒品予謝文政、謝政南」一節，並無証據証明。再秘
      密証人指稱「被告平日有施用海洛因」之情，經驗尿結果，又無「嗎啡」陽性
      反應。是該秘密証人之証詞，亦難為被告不利之証據。
（二）証人即當日查獲毒品之警員楊銘仁於臺灣高雄地方法院同案被告柯采妤毒品危
      害防制條例案件審理時，到庭証稱：「扣案之吸食器二組放在床頭兩邊的地上
      ，化妝台上查到幾包安非他命，海洛因殘渣袋等物在化妝台的抽屜內及衣櫥衣
      服內起獲。被告及同案被告柯采妤就扣案物二人互推不是他們的，可是在化妝
      台抽屜內有起出數萬元，同案被告柯采妤說是她的，可是在相同地點查獲的大
      麻及海洛因殘渣袋，柯又說不是她的」等語，此有証人九十年十一月七日訊問
      筆錄附於本院卷可稽。再被告承租之該處既係套房式房屋，前開扣案之大麻、
      海洛因與同案被告柯采妤所有之現金又同置於化妝台等處，自難將之分別認「
      現金」部分為同案被告柯采妤所有，而「上開毒品」為被告所有或持有，足認
      扣案之大麻、海洛因均係同案被告柯采妤所有。是被告所辯扣案之「大麻」、
      「海洛因」均為同案被告柯采妤在使用云云，尚非無據。至於証人楊銘仁雖於
      臺灣高雄地方法院同案被告柯采妤毒品危害防制條例案件審理時証稱：「於查
      獲前開毒品等物時，被告有說這些東西是他的，柯采妤簽名的意思是確認警方
      有扣得這些物品，並非表示她就是所有人」等語（見同上訊問筆錄），並有搜
      扣押証明筆錄附於警訊卷可參。但若果真扣案之毒品等物均為被告所有，則何
      以被告於警訊第一、二次訊問時一再否認該毒品為其所有。且被告既承認扣案
      之毒品等物均為其所有，該搜索扣押証明筆錄所有人欄衡情豈須同案被告柯采
      妤簽名，是証人楊銘仁此部分之証詞與該搜索扣押証明筆錄所有人欄之記載，
      尚不足以認定扣案之大麻、海洛因等毒品均係被告所有或持有。
（三）再按毒品危害防制條例第十一條所謂之「持有」，雖不慬包括民法概念上之「
      所有權」，尚包含行為人對毒品具有事實上支配管領力之持有狀態，然行為人
      須主觀上須對毒品有持有之故意，即將之置於其事實上支配管領力之主觀犯意
      ，而持有該毒品，始足相當。若行為人明知該毒品為他人所有而隱瞞，縱令該
      毒品係在行為人承租之處查獲，在未有其他証據佐証之下，自難以此即認行為
      人就此毒品有「將之置於其事實上支配管領」之主觀意思。查扣案之大麻及海
      洛因，既均為同案被告柯采妤所有，已如前述。而上開查獲之大麻、海洛因均
      非數量甚大之物，且被告經採尿送驗結果，亦無大麻或海洛因之陽性反應；而
      該處除被告外，另有同案被告柯采妤住於該處，平日亦有他人進出，已如前述
      。自難以該二種毒品在被告承租處查獲，即認持有或與同案被告柯采妤共同持
      有大麻或海洛因之事實。
（四）末查扣案之第二級毒品安非他命合計毛重一六點七公克，分裝成十四包，係供
      同案被告柯采妤販賣之用，此有臺灣高雄地方法院九十年度訴字第一０六八號
      刑事判決附於本院卷足憑。而証人謝政男於原審亦証稱未曾向被告購買毒品等
      語；再參酌被告供稱其有施用安非他命之行為，且被告當日為警查獲時，經警
      採集之尿液送驗結果，呈安非他命陽性反應，此有臺南市衛生局檢驗成績書附
      於本院卷足憑，扣案之安非他命充其量僅係供被告施用，被告顯非意圖販賣而
      持有該扣案之安非他命，應可認定。
（五）此外，復查無其他積極証據足証被告有何公訴人所指之意圖販賣而持有第一級
      、第二級毒品之犯行，應認不能証明被告犯罪，爰為無罪判決之諭知。
五、原審予以論罪科刑，固非無見。但查（一）被告為警查獲時，確有施用第二級毒
    品安非他命之事實，已如前述。而持有第二級毒品安非他命為低度行為，應為施
    用之高度行為所吸收，不另論罪。原審僅就被告持有安非他命之低度行為論罪科
    刑，而置被告施用之犯行於不論，已非適法。再被告施用第二級毒品安非他命，
    業經臺灣臺南地方法院檢察署檢察官於九十年一月十二日送執行觀察、勒戒（見
    偵查卷第五頁），則就被告本次施用第二級毒品安非他命之犯行，原檢察官即應
    依法為適法之處理，原審依法自不得就被告持有第二級毒品安非他命部分另為論
    罪科刑。（二）前開處所雖為被告所承租，但尚有柯采妤同住，且有他人進出，
    ，而扣案之大麻、海洛因又與柯采妤所有之現金同放一處，則該毒品顯係同案被
    告柯采妤所有，均如前述。尚無証據足証被告持有或共同持有該毒品，原審未予
    詳酌卷証資料，即以扣案之大麻、海洛因在被告承租之處所查獲，而變更檢察官
    起訴法條，改論以持有第一級、第二級毒品罪，顯有未當。被告上訴意旨否認犯
    罪，為有理由，應由本院將原判決撤銷改判如主文第二項所示。
據上論結，應依刑事訴訟法第三百六十九條第一項前段、第三百六十四條、第三百零
一條第一項，判決如主文。
本案經檢察官吳忠賢庭執行職務。
中      華      民      國    九十一    年      四      月      十      日
                                     臺灣高等法院臺南分院刑事第五庭
                                             審判長法官  鄭  文  肅
                                                   法官  王  浦  傑
                                                   法官  陳  珍  如
右正本證明與原本無異。
檢察官如不服本判決，應於判決送達後十日內向本院提出上訴書，其未敘述理由者並
應於提出上訴狀後十日內向本院補提理由書（應附繕本)。
                                              法院書記官  周  美  莉
中      華       民     國     九十一    年      四      月      十一   日
